臺灣屏東地方法院刑事判決　　　　　　　100年度訴字第206號
公　訴　人　臺灣屏東地方法院檢察署檢察官
被　　　告　陳俊龍
上列被告因違反毒品危害防制條例案件，經檢察官提起公訴（99
年度毒偵字第2879號），被告於本院準備程序中就被訴事實為有
罪陳述，經本院合議庭裁定由受命法官獨任行簡式程序審理，並
判決如下：
    主  文
陳俊龍施用第一級毒品，累犯，處有期徒刑拾月。
    事  實
一、陳俊龍前於民國91年間因施用毒品案件，經國防部南部地方
    軍事法院以91年度和裁字第35號裁定送觀察、勒戒後，認無
    繼續施用毒品之傾向，於91年5 月7 日執行完畢釋放，並經
    國防部南部地方軍事法院檢察署檢察官以90年度偵字第898
    號為不起訴處分確定；復於前開觀察、勒戒執行完畢釋放後
    5 年內之94年間，因施用毒品案件，經臺灣高等法院高雄分
    院以93年度上訴字第1288號判決判處有期徒刑8 月，經提起
    上訴後，由最高法院以94年度台上字第1880號判決駁回上訴
    確定，於95年2 月16日縮刑期滿執行完畢，又於97年間因施
    用毒品案件，經本院以97年度訴字第1604號判決判處有期徒
    刑10月確定，並與另案所處拘役接續執行，於99年3 月11日
    縮刑期滿執行完畢。詎其猶不知悔改，復基於施用第一級毒
    品海洛因之犯意，於99年8 月25日下午3 時許，在屏東縣萬
    丹鄉萬丹國中廁所內，以將海洛因摻水置於針筒後注射入體
    內之方式，施用第一級毒品海洛因1 次，嗣因其為毒品列管
    人口，經警於99年8 月27日晚間11時30分許，通知其至警局
    採集尿液檢體送驗，因鑑驗結果呈嗎啡陽性反應，而查悉上
    情。
二、案經屏東縣政府警察局屏東分局報告屏東地方法院檢察署檢
    察官偵查起訴，並經本院改依簡式審判程序審理。
    理  由
一、按簡式審判程序之證據調查，不受第159 條第1 項之限制，
    刑事訴訟法第273 條之2 定有明文，是依上開規定，於行簡
    式審判程序之案件，被告以外之人於審判外之陳述，除有其
    他不得作為證據之法定事由外，應認具有證據能力。查本件
    如下引用被告以外之人於審判外之陳述，因本案採行簡式審
    判程序，復無其他不得做為證據之法定事由，揆諸首揭說明
    ，應認均具有證據能力，合先敘明。
二、上揭犯罪事實，業據被告陳俊龍於警詢、本院準備程序及審
    理時坦承不諱（參見警卷第5 頁，本院卷第22頁背面、第28
    頁），又被告經警通知至警局所排尿液檢體，經送臺灣檢驗
    科技股份有限公司以酵素免疫分析法初驗後，再以氣相層析
    質譜儀法進行確認檢驗，結果呈嗎啡（即施用海洛因之代謝
    物）陽性反應，有該公司於99年9 月23日出具之濫用藥物檢
    驗報告、尿液採證編號姓名對照表及檢體監管紀錄表各1 份
    在卷可稽（參見警卷第10、12、13頁）。綜上，足認被告自
    白與事實相符，堪以採信，本案事證至為明確，被告犯行堪
    予認定。
三、按毒品危害防制條例於92年7 月9 日修正公布，自93年1 月
    9 日施行，其中第20條、第23條將施用毒品之刑事處遇程序
    區分為「初犯」、「5 年內再犯」、「5 年後再犯」。依其
    立法理由之說明：「初犯」，經觀察、勒戒或強制戒治，應
    為不起訴處分或不付審理之裁定；經觀察、勒戒或強制戒治
    執行完畢釋放後，「5 年內再犯」者，因其再犯率甚高，原
    實施之觀察、勒戒及強制戒治既已無法收其實效，爰依法追
    訴或裁定交付審理。至於經觀察、勒戒或強制戒治執行完畢
    釋放，「5 年後再犯」者，前所實施之觀察、勒戒或強制戒
    治已足以遮斷其施用毒品之毒癮，為期自新及協助其斷除毒
    癮，仍用「初犯」規定，先經觀察、勒戒或強制戒治之程序
    。從而，依修正後之規定，祇於「初犯」及「5 年後再犯」
    2 種情形，有其追訴條件之限制，即須於初犯經觀察、勒戒
    或強制戒治釋放後，5 年內均無施用毒品之行為，始能認其
    前所實施之觀察、勒戒或強制戒治已足遮斷毒癮，而得於5
    年後再犯時，再予適用初犯之規定，重行觀察、勒戒等程序
    。倘5 年內已經再犯，經依法再為保安處分或追訴處罰，縱
    其第3 次（或第3 次以上）施用毒品之時間，在初犯之保安
    處分執行完畢釋放5 年以後，即與「5 年後再犯」之情形有
    別，且因已於「5 年內再犯」，顯見其再犯率甚高，原實施
    觀察、勒戒或強制戒治，已無法收其實效，自無再經觀察、
    勒戒及強制戒治之必要，應由檢察官逕行起訴，始符新法修
    正之本旨，最高法院97年第5 次刑事庭會議決議、97年度台
    非字第540 號判決可資參照。查被告陳俊龍前因施用毒品案
    件，經軍事法院裁定送觀察、勒戒後，認無繼續施用毒品之
    傾向，於91年5 月7 日執行完畢釋放，並經國防部南部地方
    軍事法院檢察署檢察官以90年度偵字第898 號為不起訴處分
    確定；復於前開觀察、勒戒執行完畢釋放後5 年內之94年間
    ，因施用毒品案件，經臺灣高等法院高雄分院以93年度上訴
    字第1288號判決判處有期徒刑8 月，經提起上訴後，由最高
    法院以94年度台上字第1880號判決駁回上訴確定，並於95年
    2 月16日縮刑期滿執行完畢等情，有臺灣高等法院被告前案
    紀錄表在卷可稽，是本案被告所為施用毒品之犯行，距離前
    開觀察、勒戒執行完畢釋放雖已逾5 年，惟被告在上開觀察
    、勒戒執行完畢釋放後5 年內，既已再犯施用毒品罪，並經
    法院追訴、處罰，揆諸前揭說明，其本次犯行即與毒品危害
    防制條例第20條第3 項所稱之「5 年後再犯」有別，是公訴
    人依法追訴，於法並無不合，本院自應依法論科。
四、按海洛因為毒品危害防制條例第2 條第2 項第1 款所稱之第
    一級毒品。核被告陳俊龍所為，係犯毒品危害防制條例第10
    條第1 項之施用第一級毒品罪；其持有海洛因之低度行為，
    應為施用海洛因之高度行為所吸收，不另論罪。又被告有如
    事實欄所載前案科刑及執行情形，有臺灣高等法院被告前案
    紀錄表在卷可稽，其於有期徒刑執行完畢後5 年內，故意再
    犯本案有期徒刑以上之罪，為累犯，應依刑法第47條第1 項
    之規定加重其刑。爰審酌被告曾因施用毒品犯行而送觀察、
    勒戒執行完畢及判處罪刑確定，仍不知悛悔，復再度施用第
    一級毒品，顯見其戒絕毒品之決心不堅，惟念其施用毒品乃
    戕害自己身心健康，尚未危及他人，犯後一貫坦承犯行，態
    度良好，並其犯罪之動機、目的及智識程度等一切情狀，量
    處如主文所示之刑，以示懲儆。本案蒞庭檢察官具體求處被
    告有期徒刑11月，固非無見，惟本院斟酌前開事項，認公訴
    人所求刑度尚嫌過重，附此敘明。至被告所有供施用毒品所
    用之注射針筒1 支，並未扣案，復據被告供承於犯案後業已
    丟棄（參本院卷第28頁），堪認業已滅失，自無從宣告沒收
    ，併此敘明。
據上論斷，應依刑事訴訟法第273 條之1 第1 項、第299條第1項
前段，毒品危害防制條例第10條第1 項，刑法第11條前段、第47
條第1項，判決如主文。
本案經檢察官陳立興到庭執行職務。
中    華    民    國   100    年    3     月    31    日
                    刑事第五庭  法  官  謝濰仲
以上正本證明與原本無異。
如不服本判決應於收受判決後10日內向本院提出上訴書狀，並應
敘述具體理由；其未敘述上訴理由者，應於上訴期間屆滿後20日
內向本院補提理由書（均須按他造當事人之人數附繕本）「切勿
逕送上級法院」。
中    華    民    國   100    年    3     月    31    日
                                書記官  黃美玲
附錄本案論罪科刑法條全文：
毒品危害防制條例第10條第1項
施用第一級毒品者，處6 月以上5 年以下有期徒刑。